【裁判字號】    97,訴,539
【裁判日期】    970828
【裁判案由】    返還寄託物
【裁判全文】
臺灣高雄地方法院民事判決               97年度訴字第539號
原      告  甲○○
訴訟代理人  歐陽志宏律師
被      告  乙○○之遺產管理人李淑妃律師
上當事人間請求返還寄託物事件，經本院於民國97年8 月21日言
詞辯論終結，判決如下：
    主      文
原告之訴及假執行之聲請均駁回
訴訟費用由原告負擔。
    事實及理由
一、原告起訴主張：原告與乙○○原為男女朋友關係，乙○○並
    在原告家中開設之銀樓幫忙，原告於民國96年3 月間，因理
    財之故，而將所有939,154 元交由乙○○保管，並於96年3
    月22日將上開款項匯入乙○○設於華南銀行高雄分行帳戶（
    帳號000000000000號）內，嗣因乙○○於96年4 月26日死亡
    ，而其繼承人全體均拋棄繼承，被告為乙○○之遺產管理人
    ，原告並以起訴狀繕本之送達作為終止消費寄託之意思表示
    ，爰依消費寄託之法律關係，請求被告返還上開款項等語。
    並求為判決：(一)被告應給付原告939,154 元。(二)願供擔保，
    請准宣告假執行。
二、被告則以：否認原告與乙○○之間，存在消費寄託之法律關
    係，因乙○○於96年1 月間，業已與原告分手，原告不可能
    委託乙○○保管金錢，且依乙○○設於華南銀行高雄分行帳
    戶之交易明細資料，顯示乙○○將原告匯入之款項，僅部分
    用以購買基金，其餘則供乙○○個人使用，難認原告係基於
    理財因素，始交付款項予乙○○。此外，原告欲購買基金，
    並無委託乙○○之必要，原告主張其與乙○○間存有消費寄
    託之契約關係，要難採信等語。並求為判決：如主文第1項
    所示。
三、兩造不爭執事項（見本院卷第60頁、第74頁反面）：
  (一)乙○○曾與原告同居於原告位於臺東市○○街的租屋處。
  (二)乙○○於96年4 月26日，在其所有位於高雄市○○區○○街
    96號14樓住處，燒碳自殺死亡。
  (三)原告曾購買2 筆富達北歐基金，其中一筆贖回日期為88年7
    月19日，贖回金額為美金3,757.23元，另一筆贖回日期為96
    年3月13日，贖回金額為瑞典克朗195,606.66元。
  (四)原告曾於96年3 月22日將939,154 元款項，匯入乙○○設於
    華南銀行高雄分行帳戶。
四、本件爭點在於：原告是否曾委託乙○○理財，致交付939,15
    4 元予乙○○保管而成立消費寄託之法律關係？
  (一)按當事人主張有利於己之事實者，就其事實有舉證之責任，
    民事訴訟法第277 條前段定有明文。又民事訴訟如係由原告
    主張權利者，應先由原告負舉證之責，若原告先不能舉證，
    以證實自己主張之事實為真實，則被告就其抗辯事實即令不
    能舉證，或其所舉證據尚有疵累，亦應駁回原告之請求，最
    高法院17年上字第917 號判例足資參照。而稱寄託者，謂當
    事人一方，以物交付他方，他方允為保管之契約。寄託物為
    代替物時，如約定寄託物之所有權移轉於受寄人，並由受寄
    人以種類、品質、數量相同之物返還者，為消費寄託，民法
    第589 條第1 項、第602 條第1 項分別定有明文。本件原告
    主張其與乙○○成立消費寄託契約，而交付939,154 元予乙
    ○○，然此為被告所否認，則依舉證責任分配之法則，主張
    法律關係存在之當事人，自應就發生該法律關係所須具備之
    特別要件事實負舉證責任。本件自應由原告就其與乙○○存
    有消費寄託法律關係之事實，負舉證之責，如原告未能舉證
    以實其說，揆諸前揭說明，不論被告之抗辯，是否可採，均
    應駁回原告之請求。
  (二)經查：原告主張其與乙○○間存有消費寄託之法律關係，無
    非以其曾於96年3 月22日將939,154 元款項，匯至乙○○設
    於華南銀行高雄分行之帳戶為據，並提出匯款單1 份為證（
    見本院卷第6 頁）。惟原告提出之上開匯款單，僅能證明原
    告曾於96年3 月22日，將939,154 元款項，匯至乙○○設於
    華南銀行高雄分行帳戶之事實，因交付款項予他人之原因眾
    多，可能係基於買賣、互易、贈與、借貸、委任、消費寄託
    、合夥出資，或其他原因而交付，單純以原告曾匯款予乙○
    ○之事實，並不足以推論原告係基於消費寄託之法律關係而
    交付款項。
  (三)次查：乙○○之最高學歷為高中畢業，曾經在卡拉OK上班，
    之後則擔任銀樓門市，此經證人即乙○○胞妹丙○○到庭證
    述明確（見本院卷第76頁），足見乙○○之學歷不高，亦無
    投資理財之專業智識與背景。而原告早於80年間即開始從事
    基金投資，其對於乙○○之學歷，一無所悉，不僅不清楚乙
    ○○於受僱其家族開設之銀樓外，曾從事何種工作，更不清
    楚其交付乙○○之款項係用於何種投資，其亦未與乙○○約
    定何時應將投資利潤交付等事項一節，亦經原告自承在卷（
    見本院卷第61頁、第27頁），因原告與乙○○雖曾同居而為
    男女朋友關係，已如前述，但依原告之主張，其交付939,15
    4 元款項予乙○○，並非係基於其與乙○○之情誼而贈與或
    借貸，而係基於投資，以獲取利益之目的。以原告自身有多
    年投資基金之經驗，其當能知悉任何投資均有發生虧損之風
    險，欲藉由投資以獲利，應評估各種理財工具所存在之風險
    ，並選擇正確之投資標的，而評估各種投資理財工具之風險
    ，以及如何選擇正確之投資標的，均涉及專業之財經知識，
    則原告豈有可能在完全不清楚乙○○具備何種專業能力，而
    得為其投資理財之情況下，即交付近百萬元款項予乙○○之
    理！又原告交付之939, 154元款項，係其贖回富達北歐基金
    後，將之匯至乙○○之帳戶，而乙○○則將其中708,750 元
    用以購買德盛韓國基金，並於96年4 月23日將之贖回，此有
    荷商荷蘭銀行松山分行97年8 月8 日函、華南銀行存款往來
    明細表各1 份在卷可參（見本院卷第35之2 頁），因原告自
    己早有多年購買基金從事投資之經驗，而其交付予乙○○之
    款項，又係源自其贖回富達北歐之基金，是以原告自身具有
    購買基金從事投資之經驗與能力，其如欲購買基金投資，當
    可自行購買，並無委由乙○○購買之必要。況且，乙○○將
    原告所交付939,154 元中之部分款項，用以購買德盛韓國基
    金，可能係為自身利益考量，並不當然係受原告委託所致，
    故原告依華南銀行之存款往來明細資料，顯示乙○○曾將原
    告交付之款項用以購買基金，據以主張其與乙○○之間確存
    有消費寄託之法律關係，尚難採信。
五、綜上所述，原告未能舉證證明其與乙○○間存有消費寄託之
    法律關係，從而，原告依消費寄託之法律關係，請求被告給
    付939,154 元，即無理由，應予駁回。原告之訴既經駁回，
    則其假執行之聲請即失所附麗，亦應予以駁回。
六、本件事證已臻明確，兩造有關原告與乙○○是否於96年1 月
    間業已分手，以及乙○○生前之經濟能力與狀況等陳述與攻
    擊方法，核與判決之結果無影響，自無庸逐一論述，附此敘
    明。
七、據上論結，本件原告之訴為無理由，依民事訴訟法第78條，
    判決如主文。
中    華    民    國    97    年    8     月    28    日
                  民事第四庭  法  官  高增泓
上為正本係照原本作成。
如不服本判決，應於送達後20日內，向本院提出上訴狀並表明上
訴理由，如於本判決宣示後送達前提起上訴者，應於判決送達後
10日內補提上訴理由書（須附繕本）。
中    華    民    國    97    年    8     月    28    日
                              書記官  王芷鈴


司法院資訊處製作；財團法人民間司法改革基金會備份。
